臺灣士林地方法院民事裁定
110年度湖調字第607號
聲  請  人  台新國際商業銀行股份有限公司

法定代理人  尚瑞強  


上列聲請人與相對人吳金發等間確認遺產分割無效聲請調解事件
，本院裁定如下：
    主  文
聲請人之聲請駁回。
聲請程序費用由聲請人負擔。
    理  由
一、按依法律關係之性質、當事人之狀況或其他情事可認為不能
    調解或顯無調解必要或調解顯無成立之望者，得逕以裁定駁
    回，民事訴訟法第406條第1項第1款定有明文。次按調解成
    立者，依民事訴訟法第416條第1項、第380條第1項規定，與
    確定判決有同一之效力。惟判決為法院對於訴訟事件所為之
    公法的意思表示，調解或和解，為當事人就訴訟上之爭執互
    相讓步而成立之合意，其本質並非相同。故形成判決所生之
    形成力，無由當事人以調解或和解之方式代之（最高法院58
    年台上字第1502號判例要旨參考）。又按民法第244條規定
    之因詐害行為所得行使之撤銷權，係屬一種撤銷訴權，非先
    經債權人訴求撤銷債務人與第三人間之有償或無償行為，尚
    不得逕行塗銷其所有權移轉登記（最高法院56年台上字第34
　　7號判例參考）。至於法律行為之性質，應依其行為本身觀
    察，非以債權人片面主張而為認定。　
二、聲請意旨略以：相對人吳金發積欠聲請人債務未償，其被繼
    承人留有臺北市○○區○○段○○段000○號建物及同小段712地號
    土地（下稱系爭不動產）之遺產，相對人吳金發為繼承人之
    一，因恐繼承後遭追索，竟與相對人吳**為遺產分割，將系
    爭不動產有償或無償登記予相對人吳**（於民國99年9月6日
    登記），聲請人得請求撤銷其等之分割協議行為。又相對人
    之債權行為不具締約真意，移轉原因關係無效，相對人之行
    為已侵害聲請人債權之實現，聲請人得依民法第87條、第24
    2條、第113條等就無效行為聲請回復原狀，爰提出調解聲請
    等語。
三、經核，倘聲請人主張其債務人吳金發與其他繼承人間就遺產
    所為分割繼承之債權行為及物權行為係害及債權之行為，其
    欲確保債權，應屬是否依民法第244條規定訴請撤銷之問題
　　，當非未提出任何證據、片面主張相對人間分割繼承之行為
    無效而聲請調解，以規避民法第244條之撤銷權為撤銷訴權
　　，性質不能調解之規定。再者，依照民法第245條規定，同
    法第244條之前條撤銷權，自債權人知有撤銷原因時起，1年
    間不行使，或自行為時起，經過10年而消滅。本件相對人間
    分割繼承登記之時間為99年9月6日，於聲請人提出本件調解
    聲請前，即已超過10年除斥期間，聲請人之撤銷權應已消滅
    無從再為行使，併此敘明。準此，本件聲請調解之爭議法律
    關係，性質屬不能調解，自應予駁回。
四、爰裁定如主文。　
中　　華　　民　　國　　111 　年　　2 　　月　　25　　日
                  內湖簡易庭法  官  施月燿
以上正本係照原本作成。
本裁定不得抗告。
中　　華　　民　　國　　111 　年　　2 　　月　　25　　日
                            書記官　朱鈴玉